【裁判字號】    98,上易,811
【裁判日期】    981127
【裁判案由】    竊盜
【裁判全文】
臺灣高等法院高雄分院刑事判決         98年度上易字第811號
上  訴  人  臺灣屏東地方法院檢察署檢察官
被      告  甲○○
被      告  丁○○
上列上訴人因被告竊盜案件，不服臺灣屏東地方法院98年度易字
第256 號中華民國98年7 月7 日第一審判決（起訴案號：臺灣屏
東地方法院檢察署97年度偵字第6749號），提起上訴，本院判決
如下：
    主  文
上訴駁回。
    理  由
一、公訴意旨略以：梁煥和（業經原審法院判處罪刑確定）於民
    國97年6 月初，以要租賃或找人租賃由丙○○所管理坐落屏
    東縣高樹鄉○○段517 之6 、661 之85、661 之98地號土地
    及同段661 之86地號國有土地為由，與丙○○簽約負責上開
    4 筆土地整地工程，並約定整地費用屆時再由土地出租之簽
    約金中扣除。詎梁煥和見有機可趁，竟夥同被告甲○○、丁○○基於共同意圖為自己不法所有之犯意聯絡，由梁煥和於
    97年7 月26日7 時30分許，以日薪1,800 元之代價，僱請甲○○駕駛挖土機，在上開土地假借整地名義，行盜挖土石之
    實，大肆在前開土地開挖土石外運；梁煥和另於同日下午，
    以1 天7 、8 千元之代價，僱請丁○○駕駛車牌號碼9H-026
    號自用大貨車，裝載開挖後之土石，準備將土石外運至他處
    。嗣於同日下午5 時許，甲○○將盜挖之土石裝滿前開大貨
    車，準備由丁○○載運離去時，為警在上開土地外21公尺處
    之產業道路上當場查獲，並扣得上開挖土機1 部、大貨車1
    輛，因認被告甲○○、丁○○亦涉有刑法第320 條第1 項之
    竊盜罪嫌。
二、按犯罪事實應依證據認定之，無證據不得認定犯罪事實，又
    不能證明被告犯罪者，應諭知無罪之判決，刑事訴訟法第15
    4 條第2 項及第301 條第1 項分別定有明文。次按事實之認
    定，應憑證據，如未能發現相當證據，或證據不足以證明，
    自不能以推測或擬制之方法，為裁判基礎；且認定不利於被
    告之事實須依積極證據，苟積極證據不足為不利於被告事實
    之認定時，即應為有利於被告之認定；另認定犯罪事實所憑
    之證據，雖不以直接證據為限，間接證據亦包括在內，然而
    無論直接證據或間接證據，其為訴訟上之證明，須於通常一
    般之人均不致有所懷疑，而得確信其為真實之程度者，始得
    據為有罪之認定，倘其證明尚未達到此一程度，而有合理之
    懷疑存在而無從使事實審法院得有罪之確信時，即應由法院
    為諭知被告無罪之判決（最高法院40年臺上字第86號、30年
    臺上字第816 號、76年臺上字第4986號判例參照）。又刑法
    上之竊盜罪，須意圖為自己或第三人不法之所有，而取他人
    所有物，為其成立要件；若行為人因誤信該物為自己或第三
    人所有，而取得之，即欠缺意思要件，縱其結果不免有民事
    上之侵權責任，要難認為構成刑法上之竊盜罪（最高法院23
    年上字第1892號判例參照）。
三、公訴人認被告甲○○、丁○○涉犯竊盜罪嫌，係以被告甲○○、丁○○均自承受雇於梁煥和而挖運砂石，證人即同案被
    告梁煥和、證人丙○○之證述，卷附之土地所有權狀、整地
    契約書、扣押物品目錄表、九如查扣機具保管場機具進場資
    料卡、現場勘查草圖、現場勘查紀錄及現場照片等為其論據
    。
四、訊據被告甲○○、丁○○均堅決否認有何盜採砂石犯行，辯
    稱：我們是聽從梁煥和指揮，不知道是盜取砂石，梁煥和說
    挖運砂石是要填補前面的坑洞等語。經查：
  (一)被告甲○○、丁○○於上開時地，受同案被告梁煥和之指揮
    ，由被告甲○○操作挖土機挖取砂石共14立方公尺（挖掘處
    長6 公尺，寬5 公尺，深0.5 公尺，深度高低不均），裝載
    至被告丁○○駕駛之車號9H-026號大貨車上，再由被告丁○○載運砂石離去，為警在上開土地外21公尺處之產業道路上
    查獲等情，業據被告甲○○、丁○○供認不諱，核與同案被
    告梁煥和所供相符，並經證人即員警張春富於原審結證明確
    ；復有現場勘查紀錄1 份、現場照片10張、九如查扣機具保
    管場機具進場資料卡1 紙附卷可稽；並經檢察官勘驗現場屬
    實，製有勘驗筆錄可參；此部分事實，堪予認定。
  (二)上開4 筆土地管理人為丙○○，該土地因遭鄰人竊佔種植檸
    檬、蓮霧等果樹，丙○○遂委託同案被告梁煥和找人承租該
    地，並以其弟乙○○之名義與梁煥和簽訂整地委託書，整地
    之報酬則約定土地出租後，由簽約金中給付予梁煥和，丙○○僅委託梁煥和將地上之檸檬、蓮霧樹頭拔除後堆置於土地
    後方，並無約定整地，因該土地平坦，無需整地等情，已經
    證人丙○○於警偵詢及原審證述綦詳，並有丙○○與乙○○
    之個人戶籍資料查詢結果、上開4 筆土地之土地登記第二類
    謄本、整地契約書各1 份在卷可參。足證同案被告梁煥和未
    經土地管理人丙○○同意而擅自將上開土地之砂石外運，具
    有不法所有之意圖甚明。
  (三)被告甲○○、丁○○否認有與梁煥和共同竊盜之犯意，並以
    前揭情詞置辯。證人即同案被告梁煥和於原審亦證稱：我是
    與曾忠郎接洽，要將樹頭挖掉整地，曾忠郎要找什麼人我不
    知道，我先前也沒有和甲○○、丁○○接觸，是甲○○、丁○○到場後，我才指揮他們整地，我有向甲○○、丁○○說
    土地是我在臺北的遠親所有而委託我處理的等語，核與證人
    曾忠郎於警詢、偵訊及原審證稱：本件是梁煥和與我接洽要
    整地，我就找甲○○開挖土機，叫丁○○開貨車到現場，現
    場都是梁煥和在指揮，我並未到場，甲○○、丁○○之薪資
    都是由我給付等語相符。是被告甲○○、丁○○並非被告梁
    煥和所直接僱用，僅係依同案被告梁煥和指示而分別挖取、
    載運砂石之事實，亦堪認定。
  (四)被告丁○○於原審及本院雖陳稱：梁煥和有說要將砂石倒在
    出口處鋪路補坑洞，我將大貨車開出去，是為了讓另一輛大
    貨車進來，因現場不易會車云云。然其於警詢時已自承：大
    門附近可以讓2 輛車會車，是警方查獲我載運砂石出去後，
    梁煥和才跟我說要將砂石倒在出口處等語。被告丁○○所供
    不一，非無疑問。再參以證人張春富於原審證稱：農地裡面
    是有另一輛空的大貨車，但農地中有大空地可以會車，不用
    退到外面閃車等語，而由產業道路進出上開4 筆土地之大門
    寬達5.25公尺，進門後有最寬達10.9公尺之空地，通往挖土
    機挖掘地點之道路路寬則在3.35公尺至3.45公尺之間，且查
    獲丁○○所駕駛車號9H-026號大貨車之地點，乃在距離上開
    大門21公尺處之產業道路上，該產業道路寬度僅為3 公尺之
    事實，業經檢察官勘驗現場屬實，有臺灣屏東地方法院檢察
    署檢察官勘驗筆錄及現場圖各1 份附卷可稽（見偵卷第26至
    27頁）。足證上開土地大門及門內空地之寬度，已足供2 輛
    大貨車會車，丁○○並無將大貨車開往更為狹窄之產業道路
    上會車之必要，又卷內並無任何證據可以證明上開土地出口
    處有坑洞需要填補，足徵被告丁○○所辯載運砂石係為填補
    坑洞云云，不足採信。故被告丁○○應係依同案被告梁煥和
    之指示，將砂石外運之事實，已甚顯灼。
  (五)被告甲○○、丁○○所辯挖運砂石係為填補坑洞云云，雖無
    可信，惟被告甲○○、丁○○與同案被告梁煥和之間有無竊
    盜之犯意聯絡，仍須確切之證據以資證明，尚難以被告甲○○、丁○○所辯不足採信，即遽定其二人竊盜罪名。本件被
    告甲○○、丁○○受曾忠郎之指派前往上開4 筆土地，並聽
    從在場之被告梁煥和指示而工作，則被告甲○○、丁○○自
    無從查知被告梁煥和是否有權處理該土地。在無證據證明被
    告甲○○、丁○○二人明知同案被告梁煥和未獲得土地管理
    權人同意而私自挖取砂石外運之情形下，殊難認被告甲○○
    、丁○○二人有為自己或第三人不法所有之意圖可言，其二
    人與同案被告梁煥和間並無竊盜之犯意聯絡，自無從以竊盜
    罪責相繩。
  (六)綜上所述，被告甲○○、丁○○所為尚與竊盜罪之構成要件
    有間，公訴人所提證據無從說服本院形成被告甲○○、丁○○有罪之心證，此外復查無其他積極證據足認被告甲○○、
    丁○○有何竊盜犯行，自應為無罪之諭知。
五、原審因而以不能證明被告甲○○、丁○○犯竊盜罪，而為被
    告甲○○、丁○○無罪之諭知，核無違誤；檢察官上訴意旨
    ，猶執前詞，指摘原判決諭知被告甲○○、丁○○無罪不當
    ，為無理由，應予駁回。
六、原判決關於同案被告梁煥和部分，業經原審法院判處罪刑確
    定，本院自不予論述。
據上論斷，應依刑事訴訟法第368 條，判決如主文。
本案經檢察官方娜蓉到庭執行職務。
中    華    民    國    98    年    11    月    27    日
                  刑事第九庭    審判長法  官  莊秋桃
                                      法  官  裕斗
                                      法  官  范惠瑩
以上正本證明與原本無異。
不得上訴。
中    華    民    國    98    年    11    月    27    日
                                      書記官  戴育婷


司法院資訊處製作；財團法人民間司法改革基金會備份。
